【裁判字號】    98,訴,1433
【裁判日期】    990211
【裁判案由】    毒品危害防制條例
【裁判全文】
臺灣高雄地方法院刑事判決              98年度訴字第1433號
公  訴  人  臺灣高雄地方法院檢察署檢察官
被      告  丙○○
上列被告因毒品危害防制條例案件，經檢察官提起公訴（98年度
偵緝字第1635號、第1636號），本院判決如下：
    主  文
丙○○犯偽證罪，處有期徒刑陸月。
被訴幫助轉讓第一級毒品部分無罪。
    事  實
一、丙○○明知其與黃炳榮及真實姓名年籍不詳、綽號「吉仔」
    之成年男子共3 人，於民國96年11月8 日3 時許，分別駕駛
    原車牌號碼3797-UM 號（彼時已改掛ZT-1862 號車牌）及CL
    -3532 號自用小客車各1 部，前往高雄縣燕巢鄉深水村湖內
    巷186 之20號產業道路旁共同行竊（渠等三人所涉竊盜犯行
    ，業經本院以97年度審易字第241 號判決確定），並推由綽
    號「吉仔」站立在CL-3532 號自用小客車車頂並手持破壞剪
    行竊大寮鄉公所所有裝設於上址電線，丙○○、黃炳榮則坐
    在車內把風。丙○○竟出於偽證之故意，於97年11月3 日，
    在本院法官就渠等三人所涉竊盜案件（即本院97年度審易字
    第241 號）所進行之審判程序，經法官命丙○○供前具結並
    告以偽證之處罰後，於法官訊問其有關共同被告黃炳榮是否
    共同實施上開竊盜犯行之重要關係事項，竟虛偽證稱：是日
    黃炳榮距離伊與「吉仔」約1 、200 公尺云云，嗣經法官為
    判決後，查明其偽證犯行。
二、案經臺灣高雄地方法院檢察署檢察官自動檢舉偵查起訴。
    理  由
壹、程序方面：
一、證人乙○○、甲○○於偵查中具結之供述：按被告以外之人
    於偵查中向檢察官所為陳述，除顯有不可信之情況者外，得
    為證據，刑事訴訟法第159 條之1 第2 項定有明文。經查，
    上揭證人業均經本院於審判期日傳喚到庭具結作證，且經當
    庭交互詰問，並使被告有對質詰問之機會，嗣於本院最後審
    理時，再逐一提示上揭證人歷次偵訊筆錄及本院審理筆錄並
    告以要旨，由被告依法辯論，則上揭證人於偵查中具結之供
    述，已因審判中之交互詰問，而使被告之對質詰問權獲得充
    分之保障，此外被告及其辯護人均未主張上揭證人於偵查中
    具結之供述有不可信之情形，且亦無證據顯示上揭證人於偵
    查中具結之供述，顯有不可信之情況，是上開供述依刑事訴
    訟法第159 條之1 第2 項規定，均應具有證據能力。至上開
    證人於檢察事務官前之供述，均屬被告以外之人於審判外之
    言詞陳述，自無證據能力。
二、按被告以外之人於審判外之言詞或書面陳述，除法律有規定
    者外，不得作為證據；又被告以外之人於審判外之陳述，雖
    不符刑事訴訟法第159 條之1 至第159 條之4 之規定，而經
    當事人於審判程序同意作為證據，法院審酌該言詞陳述或書
    面陳述作成時之情況，認為適當者，亦得為證據；當事人、
    代理人或辯護人於法院調查證據時，知有第159 條第1 項不
    得為證據之情形，而未於言詞辯論終結前聲明異議者，視為
    有前項之同意。刑事訴訟法第159 條第1 項、第159 條之5
    分別定有明文。經查，本判決所引用之各項證據資料，其餘
    屬於被告以外之人於審判外之言詞、書面陳述者，均據本院
    於調查證據程序逐一提示並告以要旨，檢察官、被告均知該
    等證據為被告以外之人之審判外陳述，均未於言詞辯論終結
    前聲明異議，本院審酌上開證據作成時之情況，亦無不當取
    供等情形，認為以之作為本案之證據亦屬適當，依刑事訴訟
    法第159 條之5 規定，應有證據能力。
貳、有罪部分：
一、上揭事實，業據被告丙○○於本院審理中坦承不諱，並有本
    院97年度審易字第241 號竊盜案件97年11月3 日之審判筆錄
    及證人結文各1 份（偵一卷第16頁正、反面、第21頁反面）
    、臺灣高雄地方法院檢察署96年度偵字第32329 號竊盜案件
    97 年1月23日訊問筆錄及證人結文各1 份（偵一卷第23至24
    頁反面）、臺灣高雄地方法院檢察署96年度偵字第32329 號
    起訴書1 份（偵三卷第51頁反面至53頁）、本院97年度審易
    字第241 號刑事判決書1 份（院二卷第67至74頁），及證人
    黃炳榮、黃俊雄於本院97年度審易字第241 號偵、審程序中
    之證述（偵三卷第33頁、院二卷第13至14頁、24至26頁）在
    卷可稽，而從上開筆錄內容可知被告確實於本院97年度審易
    字第241 號之偵查程序中，具結證稱：查獲當天伊和黃炳榮
    、吉仔一起到現場剪電線桿之電線，是黃炳榮開車載伊和吉
    仔，由吉仔拿破壞剪去剪，黃炳榮開車，伊坐在後座等語，
    但卻於該案審判程序中，另具結證稱：當天係吉仔下手剪電
    線，伊在旁邊，但黃炳榮距離伊約有1 、200 公尺，離吉仔
    剪電線之處很遠，當天開2 部車過去，黃炳榮自己開1 部，
    伊跟吉仔開1 部等語，而被告上揭與黃炳榮、「吉仔」共同
    竊盜之事實，亦經本院以97年度審易字第241 號判決認定無
    誤，足見被告確實有就關於共同被告黃炳榮是否共同實施上
    開竊盜犯行之重要關係事項，於具結後為虛偽陳述之行為，
    是被告上揭任意性之自白與事實相符，得作為被告有罪之證
    據，從而，本件事證明確，被告犯行堪以認定，應依法論科
    。
二、按所謂偽證，係指證人對於所知實情故作虛偽之陳述而言，
    不包括證人根據自己之意見所作之判斷在內；刑法上之偽證
    罪，不以結果之發生為要件，一有偽證行為，無論當事人是
    否因而受有利或不利之判決，均不影響其犯罪之成立。而該
    罪所謂於案情有重要關係之事項，則指該事項之有無，足以
    影響於裁判之結果者而言（最高法院69年台上字第1506號、
    71年台上字第8127號判例意旨參照）。查被告上開就黃炳榮
    有無共同參與上開竊盜案件之陳述，應屬與該案情有重要關
    係之事項，則被告於法院前案審理中，以證人身分到庭，於
    供前具結作證後，就上開與案情有重要關係之事項，為虛偽
    陳述，致使本院前案承審法官之審判有陷於錯誤之危險，無
    論黃炳榮是否因而受有利或不利之判決，被告自已該當於偽
    證罪責。是核被告丙○○所為係犯刑法第168 條之偽證罪。
    爰審酌被告之行為足以影響承審法官對事實認定之正確性，
    而妨害國家司法權之行使，且偽證行為不僅耗費司法資源，
    更可能使犯罪者逍遙法外，損害國民對司法之公正形象，參
    以被告犯後尚知坦承犯行，及其犯罪動機、智識程度、生活
    情況等一切情狀，量處如主文所示之刑，以示懲儆。
參、無罪部分：
一、公訴意旨另以：被告丙○○另出於幫助轉讓第一級毒品海洛
    因之犯意，於97年8 月26日中午12時許，在乙○○（其涉犯
    轉讓毒品犯行部分，已經本院97年度訴字第1581號判決）位
    於高雄市○○區○○街96巷37號住處，因有真實姓名年籍不
    詳、綽號「龜仔」之男子以行動電話門號0000000000號撥打
    給乙○○使用之行動電話門號0000000000號聯繫後，要求乙○○以第一級毒品海洛因製成捲煙1 支招待綽號「龜仔」之
    男子，乙○○遂同意並囑咐在屋內之被告劉文彭，將滲有海
    洛因之香菸1 支攜帶出門，前往高雄市○○區○○路某便利
    商店，無償轉讓予綽號「龜仔」之男子。嗣於同年月27日下
    午2 時30分許，為警持搜索票前往上開乙○○住處，並查獲
    海洛因1 袋（驗前淨重210.248 公克），甲基安非他命1 包
    重（驗前淨重0. 381公克）等物（均已另案聲請沒收），因
    認被告丙○○涉有刑法第30條、毒品危害防制條例第8 條第
    1 項之幫助轉讓第一級毒品罪嫌。
二、按犯罪事實應依證據認定之，無證據不得認定其犯罪事實，
    刑事訴訟法第154 條第2 項定有明文。所謂證據，須適於為
    被告犯罪事實之證明者，始得採為斷罪資料，如未能發現相
    當證據，或證據不足以證明，自不能以推測或擬制之方法，
    以為裁判基礎。次按認定不利於被告之事實，須依積極證據
    ，茍積極之證據本身存有瑕疵而不足為不利於被告事實之認
    定，即應為有利於被告之認定，更不必有何有利之證據，而
    此用以證明犯罪事實之證據，猶須於通常一般人均不至於有
    所懷疑，堪予確信其已臻真實者，始得據以為有罪之認定，
    倘其證明尚未達到此一程度，而有合理性之懷疑存在，致使
    無從為有罪之確信時，即應為無罪之判決，此有最高法院82
    年度臺上字第163 號判決、76年臺上字第4986號、30年上字
    第816 號等判例意旨可資參照。
三、公訴人認被告涉有上揭幫助轉讓第一級毒品犯嫌，無非係以
    證人甲○○、乙○○於警詢及偵查中之證述，及通訊監察譯
    文為其主要論據，訊據被告則堅詞否認有何轉讓第一級毒品
    之犯行，辯稱：乙○○雖有叫伊把東西拿下樓，但實際上伊
    並無從乙○○處拿毒品交給他人，伊亦未看到乙○○要伊拿
    之東西，伊並無幫助轉讓毒品海洛因等語。經查：
  (一)本件證人甲○○確實有於97年8 月27日警詢中證稱：97年8
    月27日12時許到乙○○住處時，丙○○亦在該處，後來有人
    打電話給乙○○，乙○○便叫丙○○用夾鏈袋裝500 元之海
    洛因，丙○○在裝完海洛因之後便將該500 元之海洛因帶走
    ，乙○○通完電話後有跟丙○○講說對方要到了等語（見警
    卷第23至26頁）；及於98年2 月17日、97年10月7 日於偵查
    中證稱：丙○○綽號叫「彭仔」，97年8 月27日下午2 時許
    警方進入乙○○住處前10分鐘，丙○○有在現場，房間桌上
    放有海洛因，伊見丙○○將海洛因裝在夾鏈袋放入袋子內，
    伊有聽到乙○○在接聽電話，乙○○就說「你到了喔」，丙○○聽到乙○○這麼說，就把裝好的海洛因帶出去了等語（
    見偵四卷第9 、13頁、偵六卷第70至71頁），又本院於99年
    2 月1 日當庭勘驗證人乙○○與綽號「龜仔」之成年男子於
    97年8 月26日之通訊監察譯文，勘驗結果如下：時間：97年
    8 月26日中午12時8 分33秒：「A ：喂! 對方：喂!A：誰啊
    ? 對方：龜仔啊。A ：怎樣啦? 對方: 男生的阿。A:男生的
    怎樣? 對方：半半。A : 35的耶。對方: 35就35的嗯。A:啊
    你在哪裡? 對方: 我現在在大寮，看你現在在哪裡，我過去
    找你啦，因為我要去高雄市。A:要去高雄市。對方: 嘿。A:
    不然你來桂林…對方: 桂林哪裡?A:7-11 啦。（部分略）對
    方：啊霖仔。A:嘿。對方: 做一支軟的給我，請我一次啦
    ?A: 好啦。對方: 好好。A : 不然我叫彭仔（譯音）拿那個
    剛剛在試的拿出去給你吃啦。對方：好啦，好啦」。時間：
    97年8 月26日中午12時20分15秒：「A:喂! 對方: 到了囉!
    A:好啊。對方：啊我的軟的不要忘記了捏。A ：喔，好啦。
    對方：好」，而證人乙○○於本院勘驗上開通訊監察譯文後
    ，證稱：勘驗內容確實係伊和龜仔在談話，時間沒有錯，是
    在伊被查獲前一天即97年8 月26日，且當天最後係伊拿毒品
    去給龜仔，並非係丙○○拿下去，但伊在半路就把海洛因香
    菸施用完畢等語；證人甲○○亦證稱：97年8 月26日伊並不
    在場，伊係在97年8 月27日被查獲那天在場，伊看到丙○○
    所拿之海洛因係1 包放在袋子裡，另1 根海洛因煙則是伊和
    乙○○在現場施用等語。由上開通訊監察譯文內容觀之，證
    人乙○○係於97年8 月26日中午12時8 分33秒許接獲綽號「
    龜仔」成年男子之電話索取免費之海洛因香菸1 根，證人乙○○予以答應後，並稱會請被告拿給「龜仔」，「龜仔」並
    於同日中午12時20分15秒再次打電話給證人乙○○表示已到
    約定地點，並提醒證人乙○○記得免費之海洛因香菸1 根，
    可見97年8 月26日當天證人乙○○與「龜仔」約定要轉讓之
    毒品為內含第一級毒品海洛因之香菸1 根，起訴書所載之事
    實亦如此認定。然而，從證人甲○○上開偵、審程序中歷次
    之供述亦可知，證人甲○○於97年8 月26日並未在證人乙○○位在高雄市○○區○○街96巷37號之住處內，亦未親身聽
    聞證人乙○○當天與「龜仔」之電話對話內容。再者，證人
    甲○○上開證述有關證人乙○○請被告幫忙轉讓第一級毒品
    海洛因部分，皆係指其於97年8 月27日當日於證人乙○○上
    開住處所親身見聞之事，且其目擊被告應證人乙○○所託而
    攜帶外出者，係價值500 元且以夾鍊袋包裝之第一級毒品海
    洛因1 包，而非起訴書所指證人乙○○請被告免費轉交給「
    龜仔」之海洛因香菸1 根，是證人甲○○上開歷次之證述，
    均無從作為認定被告於97年8 月26日有幫助證人乙○○轉讓
    含有第一級毒品海洛因之香菸1 根與「龜仔」之證據。
  (二)依上所述，證人甲○○於本案歷次之證述均無從證明被告確
    有於97年8 月26日幫助證人乙○○轉讓海洛因香菸1 根與「
    龜仔」，而證人乙○○於本案歷次之證述亦均稱97年8 月26
    日當天最後係其自己拿海洛因香菸出門，被告並無幫其拿出
    去交給「龜仔」等語（見偵四卷第19至20頁），加以被告從
    警詢至本院審理中均堅詞否認有起訴書所指幫助證人乙○○
    轉讓海洛因香菸之事實，則本案得作為認定被告有起訴書所
    指於97年8 月26日轉讓第一級毒品海洛因犯行之證據，僅有
    上揭證人乙○○與「龜仔」於97年8 月26日之通訊監察譯文
    ，惟上開譯文中，證人乙○○雖有向「龜仔」稱會請被告轉
    交海洛因香菸1 根，但實際上是否確實係被告將該海洛因香
    菸交給「龜仔」，並無任何證據可資佐證，且上開譯文係證
    人乙○○與「龜仔」間之談話，並非被告本人所言，是被告
    是否確實於97年8 月26日，證人乙○○與「龜仔」通話後，
    幫助證人乙○○轉讓海洛因香菸1 根與「龜仔」，其間尚有
    合理之懷疑，無法確信其為真實，自難僅以上開通訊監察譯
    文，而對被告遽以幫助轉讓第一級毒品之刑責相繩。
四、綜上所述，公訴人所舉之證據不足以證明被告確有幫助轉讓
    第一級毒品犯行，其間尚有合理之懷疑，無法使本院達到有
    罪之心證。此外，復查無其他積極證據足資認定被告確有公
    訴人所指之幫助轉讓第一級毒品犯行，既不能證明被告犯罪
    ，揆諸前開法條之規定，依法自應為被告無罪之諭知。又沒
    收為從刑之一種，依主從不可分原則，應附隨於主刑而同時
    宣告之，除有罪、免刑等判決於裁判時併宣告外，如諭知無
    罪之判決，既無主刑，從刑亦無所附麗，此有最高法院78年
    度台非字第72號判例可資參照。是以本件扣案物部分，因被
    告幫助轉讓第一級毒品部分應為無罪之諭知，且檢察官就上
    開扣案物亦已另案聲請沒收，爰不予以宣告沒收。
五、末查，至於本案審理中，依證人甲○○上開歷次之證述，足
    見被告可能於97年8 月27日涉犯販賣或轉讓第一級毒品海洛
    因之罪嫌，惟該部分事實因不在本件起訴範圍內，本院自無
    從審理，應由檢察官另為偵查或起訴，併此敘明。
據上論斷，應依刑事訴訟法第299 條第1 項前段，第301 條第1
項前段，刑法第168 條，判決如主文。
本案經檢察官丁○○到庭執行職務。
中    華    民    國    99    年    2     月    11    日
                  刑事第五庭  審判長法  官  廖建瑜
                                    法  官  林永村
                                    法  官  林裕凱
以上正本證明與原本無異。
如不服本判決應於收受判決後10日內向本院提出上訴書狀，並應
敘述具體理由。其未敘述上訴理由者，應於上訴期間屆滿後20日
內向本院補提理由書(均須按他造當事人之人數附繕本)「切勿逕
送上級法院」。
中    華    民    國    99    年    2     月    11    日
                                    書記官  黃靖媛
附錄所犯法條
中華民國刑法第168條
（偽證罪）
於執行審判職務之公署審判時或於檢察官偵查時，證人、鑑定人
、通譯於案情有重要關係之事項，供前或供後具結，而為虛偽陳
述者，處 7 年以下有期徒刑。

司法院資訊處製作；財團法人民間司法改革基金會備份。
